臺灣新竹地方法院民事判決　　　　　　 94年度重訴字第175號
原　　　告　丁○○
訴訟代理人　王志陽律師
被　　　告　乙○○
　　　　　　　　　　　8號
　　　　　　甲○○
　　　　　　　　　　　巷32號.
　　　　　　丙○○
上三人共同
訴訟代理人　成介之律師
複 代 理人　戊○○
上列當事人間撤銷股份移轉登記事件，本院於民國95年12月19日
辯論終結，判決如下：
    主  文
被告乙○○與被告甲○○間就生旺實業股份有限公司之股權於民
國九十年十月十一日、九十一年八月五日所為共四千七百股之移
轉行為，應予撤銷。
被告乙○○與被告丙○○間就生旺實業股份有限公司之股權於民
國九十一年八月五日所為三千股之移轉行為，應予撤銷。
被告甲○○、丙○○就第一、二項之撤銷，應向生旺實業股份有
限公司辦理股權移轉登記為被告乙○○所有。
訴訟費用由被告乙○○、甲○○共同負擔十分之六，餘由被告乙○○、丙○○共同負擔。
原告假執行之聲請駁回。
    事實及理由
一、原告方面：
（一）原告執有被告乙○○於民國84年4月17日簽發之本票一紙
      ，內載金額新台幣（下同）一千萬元，到期日為84年5月
      25日，並免除作成拒絕證書。詎原告向被告乙○○提示竟
      未獲付款，嗣經原告提出該本票向本院聲請裁定，而由本
      院以84年度票字第1460號民事裁定准許強制執行確定，原
      告已於84年7月6日持該本票裁定聲請對被告乙○○強制執
      行，經本院以84年度執字第2913號受理，嗣因執行所得財
      產不足清償債權，而由本院於94年9月7日核發債權憑證。
（二）經原告於94年9月29日向經濟部申請抄錄取得生旺公司變
      更登記表時，始知被告等人間有下述之損害原告債權行為
      。查被告乙○○為生旺實業股份有限公司（下稱生旺公司
      ）董事長，90年10月之前原本持有生旺公司股份一萬二千
      四百股，詎其於財產將受強制執行之際，為免於其僅剩之
      財產即生旺公司股份一萬二千四百股遭原告聲請強制執行
      ，竟於90年10月11日將其所持有生旺公司股權其中之七百
      股股份，以買賣為由移轉登記予其子被告甲○○名下，另
      以買賣為由，將其中二千七百股股份、二千股股份分別移
      轉登記至訴外人王鼎元、王鼎元配偶張素真之名下（王鼎
      元亦為被告乙○○之子，張素真則為被告乙○○之媳），
      斯時被告乙○○持有之生旺公司股權因而僅存七千股，惟
      被告乙○○又接續於91年8月5日將其所僅存之生旺公司股
      權七千股股份，均以買賣為由，分別移轉登記予被告甲○○、其女即被告丙○○各四千股股份、三千股股份，被告
      乙○○持有生旺公司之股權因而成為零。
（三）被告乙○○、丙○○、甲○○等父子女三人係明知且為損
      害原告之債權而為生旺公司股權移轉行為：
    (一)被告乙○○於84年間向原告借款一千萬元，並簽發同額本
      票一紙交原告收執後，被告乙○○為脫免債務，竟與其女
      即被告丙○○共同向台灣士林地方法院提出自訴誣稱：「
      訴外人張光麗意圖為自己不法之所有，於84年4月15日向
      被告乙○○騙稱公司需借款一千萬元以應付4月份貨款，
      被告乙○○因而陷於錯誤而於84年4月17日簽發面額一千
      萬元之本票寄交訴外人張光麗，供其向外調現。而訴外人
      張光麗於取得本票後，竟串由其兄即原告丁○○持上開本
      票向台灣新竹地方法院聲請本票強制執行裁定，並查封被
      告乙○○之房屋實施拍賣，因認訴外人張光麗、原告丁○○共犯刑法第339條之詐欺罪云云」。案經台灣士林地方
      法院84年度自字第325號、台灣高等法院87年度上訴字第
      2553號、最高法院90年度台上字第3112號等刑事判決無罪
      確定在案。由此足認生旺公司、被告乙○○與原告間有債
      權債務糾紛，為被告乙○○、丙○○所明知。
    (二)原告強制執行後，於84年5月15日下午會同本院民事執行
      處書記官及執達員至生旺實業股份有限公司所在之新竹縣
      竹北市大眉里12之1號實施假扣押，進入辦公室後，被告
      乙○○與訴外人曾萬祥即基於共同犯意之聯絡，被告乙○○恐嚇稱把門關起來，今日要給你死，訴外人曾萬祥亦謂
      要讓你扛回去，足生危害於安全，且隨即出手拉扯原告丁○○，被告乙○○並以行動電話敲打原告丁○○頭部，訴
      外人曾萬祥則以Ｔ型鐵器戳其小腹，致其前胸擦傷、右前
      額水腫，且原告丁○○所穿之牛仔上衣前鈕扣第2、3顆掉
      落、後部自領部撕裂至領下3分之2，後警方人員趕到始罷
      手。案經台灣新竹地方法院檢察署檢察官以84年度偵字第
      5177號提起公訴，並經本院84年度易字第3166號、台灣高
      等法院85年度上易字第758號刑事判決被告乙○○及訴外
      人曾萬祥共同成立傷害罪確定在案。而上述爭執過程，被
      告甲○○亦在場，並於台灣新竹地方法院檢察署檢察官偵
      訊時陳稱：伊夾在他們中間一直架開他們，伊亦被打到等
      語，有本院85年度易字第295號刑事判決可考，足認生旺
      公司、被告乙○○與原告丁○○間有債權債務糾紛，亦為
      被告甲○○所明知。
    (三)因原告所聲請之強制執行程序，查封被告乙○○所有坐落
      於新竹市○○段571-22、571-23土地暨其上之新竹市○○
      路○段647巷31弄58號建物，被告乙○○為避免其所有之
      前述不動產遭到拍賣，而與訴外人林朝成通謀虛偽設定第
      二順位五百萬元抵押權，欲使上開房屋拍賣所得價金扣除
      第一順位抵押債權銀行之債權及第二順位抵押債權五百萬
      元後，使得原告之債權完全無法獲得清償。經原告訴請確
      認被告乙○○與訴外人林朝成間所設定之五百萬元抵押債
      權不存在，案經本院84年度訴字第64 1號、台灣高等法院
      84年度上字第1648號、台灣高等法院86年度上更(一)字第
      216號、台灣高等法院89年度上更(一)字第353號、最高法院
      91年度台上字第1448號等民事判決確定，認定被告乙○○
      與訴外人林朝成間並無借貸債務存在，其等就前述不動產
      及其地上建物所設定之債權額五百萬元抵押權，係雙方通
      謀而為虛偽意思表示，依民法第87條第1項規定，其設定
      抵押權當然無效，此有上開歷審判決可參。而訴外人林朝
      成以該虛偽設定之五百萬元抵押權，於本院84年度執字第
      2913號清償票款強制執行事件時曾參與分配，經原告提起
      分配表異議之訴，亦經本院85年度訴字第403號民事判決
      、台灣高等法院93年度上字第821號民事判決、最高法院
      93年度台抗字第436號民事裁定確定本院前述強制執行事
      件85年3月1日所作之分配表，其中分配表所示關於訴外人
      林朝成第二順位抵押權五百萬元，及普通債權十萬元之債
      權，均應予剔除，不得列入分配表受分配。
    (四)又被告乙○○為阻止原告對其票款債權之實現，復向本院
      訴請確認本票債權不存在，亦經本院84年度竹北簡字第63
      號、91年度簡上字第124號判決駁回確定在案。
（四）被告乙○○前述為免其僅剩財產即生旺公司股份遭原告聲
      請法院強制執行，而與明知其事由之至親即被告甲○○、
      丙○○及訴外人王鼎元、張素真等人，以上開分次移轉股
      份登記予被告甲○○等人名下之方式，阻止原告對被告乙○○債權之實現，被告等人之行徑，顯有損害於原告之權
      利，原告依民法第244條第1項、第2項、第4項及第242條
      規定規定，自得聲請法院撤銷之，並請求被告甲○○、丙○○於撤銷後，回復股份登記為被告乙○○所有。為此提
      起本訴，並聲明如下：
    (一)被告乙○○與被告甲○○間就生旺實業股份有限公司之股
      權於90年10月11日、91年8月5日所為共四千七百股之移轉
      行為，應予撤銷。
    (二)被告乙○○與被告丙○○間就生旺實業股份有限公司之股
      權於91年8月5日所為三千股之移轉行為，應予撤銷。
    (三)被告甲○○、丙○○就第一、二項之撤銷，應向生旺實業
      股份有限公司辦理股權移轉登記為被告乙○○所有。
    (四)訴訟費用由被告負擔。
    (五)原告願供擔保，請准宣告假執行。
（五）對被告抗辯所為之陳述：
    (一)關於被告等人間之股權移轉是否為有償行為一節：
      被告乙○○等人於90年10月間移轉生旺公司股權五千四百
      股之價額為五百四十萬元，並非被告所辯四百五十萬元，
      被告辯稱該四百五十萬元乃被告丙○○以位於新竹香山之
      房屋向彰化銀行抵押貸款而支付，然未提出相關事證以實
      其說。被告雖提出分別以被告甲○○、丙○○為存款人，
      先後分別存入二百二十萬元、四十萬元、一百四十萬元、
      一百萬元、五十萬元及一百五十萬元進入被告乙○○第一
      商業銀行竹北分行帳戶之存款存根聯，惟觀之該等存根聯
      上之字跡完全相同，顯為同一人所書寫，且存款人甲○○
      、丙○○住址新竹縣竹北市○○路○段138號，與受款人乙○○住址完全相同，顯不符常情，憑此不足以認定被告等
      人間就生旺公司股權移轉行為為有償行為。
    (二)又依被告所提戶名丙○○之彰化銀行活期儲蓄存款存摺影
      本、國庫存款收款書、台灣銀行新竹分行為發票人之面額
      五百萬元支票及台灣新竹地方法院提存所提存書等資料可
      知：彰化銀行於90年10月3日放款四百五十萬元入丙○○
      帳戶，生旺公司則於同日匯款五十萬元入丙○○帳戶，同
      日再由該帳戶開立面額五百萬元之台灣銀行新竹分行為付
      款人之支票一紙，由被告丙○○以生旺公司提存代理人身
      份直接持向本院提存所辦理擔保提存，亦即該五百萬元之
      提存人即債務人為生旺公司，尚非被告乙○○個人。又被
      告丙○○為生旺公司董事，此顯為丙○○與生旺公司間之
      金錢往來關係，如係借貸關係，亦存在於被告丙○○與生
      旺公司之間，此與被告乙○○並無直接關連。且由上開資
      金流程可知，該五百萬元從未匯入被告乙○○帳戶或交付
      予乙○○，而係由被告丙○○直接開立台銀本票持向法院
      為生旺公司辦理擔保提存，被告辯稱確有支付買賣股份之
      股款，與客觀事證已有不符。再自戶名丙○○之彰化銀行
      活期儲蓄存款存摺影本觀之，被告丙○○於90年10月3日
      為生旺公司辦妥前述提存後，生旺公司於90年10月31日即
      電匯三萬四千二百五十一元入被告丙○○該帳戶，以支付
      同日應付之放款利息三萬四千二百五十一元；同年11月29
      日生旺公司再電匯三萬四千二百五十一元，以支付同日應
      付之放款利息三萬四千一百九十七元；同年12月26日生旺
      公司再電匯三萬四千二百五十一元，以支付同日應付之放
      款利息三萬三千八百五十一元，由此可知，被告丙○○前
      述四百五十萬元貸款之利息，實係由生旺公司支付。
二、被告共同答辯如下：
（一）被告三人間之股權移轉係屬有償行為，原告之主張不符撤
      銷權之法定要件：
    (一)90年10月間之股權移轉部分：
      自84年訴外人張光麗侵占公司款項後，公司負債六億多元
      ，被告乙○○基於維持一手創建之事業之心理，仍繼續經
      營。然自90年間起，生旺公司確實營運困難，需資金周轉
      ，因此被告乙○○決定將手中持有之生旺公司股權出賣給
      兒女，希望兒女能出資五百萬元支應。被告甲○○等人知
      悉生旺公司當時負債累累，且該公司仍是父親乙○○一手
      掌控，本不願出資購買，然被告乙○○確實希望兒女能伸
      出援手，故被告甲○○等兄弟姊妹方商量購買事宜。經商
      量後，由於當時並無現金，故由有不動產之被告丙○○先
      就其名下之房屋向銀行詢問貸款可能之額度，銀行鑑價後
      表示只能貸與四百五十萬，又考量若要出資購買股權，希
      望父親不要在生旺公司繼續扮演主導地位，故決定使父親
      之股權低於三分之一。因此，被告甲○○等向父親表示願
      意以四百五十萬元購買五千四百股（生旺公司全部股數為
      二萬五千股，此時乙○○所餘股數為七千股，低於三分之
      一）。又由於當時兄弟姊妹之經濟狀況並不甚佳，又因為
      被告丙○○早先在台北工作，有以其所得購買不動產，故
      兄弟姊妹方商議先由被告丙○○以其名下之不動產先貸款
      四百五十萬支付股款。另因為被告乙○○為生旺公司有向
      法院提存之需要，因生旺公司形同其之個人事業，對於公
      司過去虧損，被告乙○○自認有義務承擔，故被告乙○○
      將所得之股款作生旺公司提存之用。至於原告提出原證27
      號主張國稅局繳款書記載以每股十元取得系爭股權，然查
      ，對於未上市之股權交易，皆以每股十元價值核課證券交
      易稅，故尚不得執此遽認定被告所言不實。另原告又以被
      告丙○○貸款所給付之四百五十萬元，其利息乃生旺公司
      所支付，故其法律關係存在在「丙○○」與「生旺公司」
      之間。然查，生旺公司性質上屬家族企業，故公司帳戶中
      ，本存在有被告等人之個人資金。因此，雖係從生旺公司
      帳戶轉帳，但實際上確實係被告個人之資金，而非公司之
      資金。是以，尚不得以返還貸款利息係從生旺公司匯出，
      遽認為丙○○與生旺公司間之債權債務關係。
    (二)91年8月間之股權移轉部分：
      被告甲○○等人購買前開股權後，介入公司經營，發現公
      司狀況並無改善之部分原因，係父親乙○○之不當決策所
      致。兄弟姊妹討論後決定向父親要求將其名下股權全部移
      轉，且兄弟姊妹們同意以每股十元之價格，向父親購買全
      部股權，總計七百萬元。依本院向第一銀行所調閱之被告
      銀行往來明細，已明確可證被告甲○○與丙○○確有將系
      爭股款給付予被告乙○○。至原告一再爭執匯款單上所列
      匯款之人、地址等節，與股權買賣雙方是否給付股款，並
      無關係，實則被告乙○○經營事業，帳戶資金進出本屬常
      見，且公司每日皆有到期票據或貨款將支付，故有一筆資
      金或收入，匯入被告乙○○銀行帳戶，其即將資金轉付票
      據或貨款債務，亦為正常交易模式，並非原告空言指稱之
      異常交易。
（二）系爭股權之移轉，並未損害原告之債權：
      原告既於84年7月間取得執行名義，並於取得執行名義後
      隨即聲請強制執行，原告自得就被告乙○○一切財產為強
      制執行。而原告之妹即訴外人張光麗為生旺實業股份有限
      公司之股東兼財務經理，對於被告乙○○在前述強制執行
      時擁有生旺公司股權，當知之甚詳。然由於斯時生旺公司
      負債甚鉅，故原告聲請執行被告乙○○財產時，不執行系
      爭股權。而被告乙○○於90年10月間、91年9月間將生旺
      公司之股權分別移轉與被告丙○○、甲○○時，移轉股權
      之時點距離原告開始聲請強制執行，已有6、7年之久，苟
      被告確有損害原告債權之意圖，怎可能不於強制執行之前
      或之初，即將系爭股權移轉予他人？是以，被告三人間縱
      有移轉之事實，亦非基於「損害」原告債權之意圖而為之
      移轉。目前生旺公司尚處於負債狀況，雖本院向國稅局調
      閱生旺公司相關之營利事業所得稅申報資料，然其並無完
      全反映公司之實際債務。生旺公司既屬負債狀況，系爭股
      權自無任何價值，被告甲○○、丙○○之所以願意向被告
      乙○○買受系爭股權，確因此乃被告乙○○一輩子所建立
      之公司，雖有眾多負債，仍希望繼續經營，方要求子女出
      資買受。且事實上被告乙○○移轉股權所取得之對價，亦
      多用於公司之資金周轉，被告乙○○並非故意以侵害原告
      權利之意思而為移轉。
（三）被告甲○○、丙○○於受益時非明知有損害於債權人之權
      利：
    (一)原告雖提出台灣新竹地方法院檢察署檢察官84年度偵字第
      5177號起訴書、本法院84年度易字第3166號刑事判決、台
      灣高等法院85年度上易字第758號刑事判決、本院85年度
      易字第295號刑事判決，欲證明被告甲○○知悉原告與被
      告乙○○之債權債務關係。然該刑事案件之犯罪事實，被
      告甲○○僅係適巧在場，並非當事人，對於實際發生之原
      因並不知悉，且該刑事案件之起因，應係原告對於生旺公
      司之假扣押程序，而非對於被告乙○○個人之假扣押程序
      ，被告王宗人縱使知悉，由於當時被告甲○○認為有訴外
      人張光麗因借票予生旺公司而產生之法律爭議，其所知悉
      者應為原告與生旺公司之債權債務關係，並非與被告乙○○之債權債務關係。
    (二)原告又提出台灣士林地方法院84年度自字第325號、台灣
      高等法院87年度上訴字第2553號、最高法院90年度台上字
      第3112號判決，主張被告丙○○應知悉原告與乙○○之債
      權債務關係。然事實上，丙○○僅係掛名之自訴人，此觀
      當時訴訟程序進行時，僅傳訊過丙○○一次，並陳述其確
      實無涉足公司之經營可知。因此，遽以前開刑事判決認定
      丙○○「明知」及事後之移轉股權將「損害」原告之權利
      ，殊嫌速斷。而原告復以原證22號至原證24號等有關抵押
      物拍賣結果，欲證明被告丙○○明知且為損害原告之債權
      ，然該次不動產拍賣之時間與本件股權移轉相隔6、7年，
      且該次不動產拍定之人並非丙○○，是原告此項舉證，並
      無法證明丙○○明知且為損害原告之債權。
（四）本件股權移轉，並非損害原告之權利，相反是為原告之「
      利益」。蓋被告甲○○等給付之股款，乙○○係為原告之
      利益以生旺公司名義提供擔保。90年10月間之五千四百股
      移轉，被告甲○○等所給付乙○○之四百五十萬元，乙○○為生旺公司提存至法院，目的係解除原告之假扣押。而
      此四百五十萬元，最後亦為原告所收取。是以，苟若被告
      等確實要損害原告之債權，根本無須出資購買股權用以提
      存，任令將來原告取走。至於91年8月間之七千股移轉，
      被告甲○○等所給付之七百萬元，實亦用於清償另一筆被
      告乙○○向他人借貸之擔保金。
（五）為此共同答辯聲明如下：
    (一)原告之訴駁回。
    (二)訴訟費用由原告負擔。
    (三)若受不利判決，請准供擔保免為假執行。
三、本件行集中審理程序，經整理兩造不爭執事項如下：
（一）被告乙○○於90年10月11日、91年8月5日分別移轉生旺公
      司之股權七百股、四千股予被告甲○○，業經本院向經濟
      部中部辦公室調閱生旺公司登記案卷查核無誤，並有股東
      名簿、國稅局證券交易稅一般代徵稅額繳款書、公司變更
      登記表在卷可憑。
（二）被告乙○○於91年8月5日移轉生旺公司之股權三千股予被
      告丙○○，亦經本院向經濟部中部辦公室調閱生旺公司登
      記案卷查核無誤，並有股東名簿、國稅局證券交易稅一般
      代徵稅額繳款書、公司變更登記表在卷可考。
（三）兩造間確有原告所提起訴狀、準備書狀所載之相關民事案
      件、刑事案件及執行案件，此有台灣士林地方法院84年度
      自字第325號判決書、台灣高等法院87年度上訴字第2553
      號判決書、最高法院90年度台上字第3112號判決書、台灣
      新竹地方法院檢察署84年度偵字第5177號起訴書、本院84
      年度易字第3166號判決書、台灣高等法院85年度上易字第
      758號判決書、本院85年度易字第295號判決書、本院84年
      度訴字第641號判決書、台灣高等法院84年度上字第1648
      號判決書、台灣高等法院86年度上更(一)字第216號判決書
      、台灣高等法院89年度上更(二)字第353號判決書、最高法
      院91年度台上字第1448號判決書、本院85年度訴字第403
      號判決書、台灣高等法院93年度上字第821號判決書、最
      高法院93年度台抗字第436號裁定、本院84年度竹北簡字
      第63號判決書、91年度簡上字第124號判決書附卷可按，
      且經本院調閱84年度執字第2913號清償票款執行案卷查核
      無訛。
四、本件行集中審理程序，經整理兩造之爭點如下：
（一）被告等人間之股權移轉是否為有償行為？
（二）如被告等人間股權移轉是有償行為，被告等人於移轉時是
      否明知有損害於原告，且受移轉人亦知其情事？
五、本院之判斷：
（一）被告就本件原告之權利罹於時效時效之抗辯，已於本院最
      後一次言詞辯論期日當庭表示不再主張（見95年12月19日
      筆錄），爭點中亦毋庸將是否罹於時效列入，本院自不就
      時效一節予以審酌，合先敘明。
（二）原告主張其執有被告乙○○於84年4月17日簽發之本票1紙
      ，票面金額一千萬元，到期日為84年5月25日，免除作成
      拒絕證書，原告向被告乙○○提示未獲付款後，提出該本
      票向本院聲請裁定，而由本院以84年度票字第1460號民事
      裁定准許強制執行確定，原告遂於84年7月6日持該本票裁
      定聲請對被告乙○○強制執行，經本院以84年度執字第29
      13號受理，經過十年之強制執行期間，最後因執行所得財
      產不足清償債權，而由本院於94年9月7日核發債權憑證等
      情，業據提出裁定書、債權憑證為證，且經本院調閱84年
      度執字第2913號清償票款執行案卷查核屬實。又原告主張
      其於94年9月29日向經濟部申請抄錄取得生旺公司變更登
      記表時，始知被告等人間有前述之股份移轉行為，亦據提
      出經濟部94年9月27日經授中字第09433840320號函存卷可
      佐，堪信為真。從而，原告主張被告等人間生旺公司股份
      之移轉行為，均係於原告上揭強制執行程序進行中所為，
      洵堪可信。
（三）關於被告等人間之股權移轉是否為有償行為一節，被告等
      人雖提出國稅局證券交易稅一般代徵稅額繳款書、第一銀
      行存款存根聯、被告丙○○彰化銀行90年10月3日之帳戶
      資料、90年10月3日由被告丙○○彰化銀行帳戶中所開立
      之台灣銀行支票及國庫存款收款書、90年10月4日受生旺
      公司委託就本院84年度裁全字第476號供擔保辦理撤銷假
      扣押之提存書等件為證，然本院基於下列理由，認為尚無
      從肯認被告等人間係有償行為，而應為無償行為：
    (一)承前所述，被告對於原告所提出之上揭刑事自訴詐欺案件
      、刑事傷害案件、民事塗銷抵押權設定登記事件、分配表
      異議之訴事件、民事確認本票債權不存在事件等，均不爭
      執，且各有判決書、裁定書、起訴書附卷可查，觀諸此眾
      多訴訟案件之發生期間，多在原告提起84年度執字第2913
      號票款執行案件之前數月或執行期間之內，足見被告乙○○與原告間因為前開一千萬元本票債權所引起之糾紛甚深
      ，且為被告甲○○、丙○○所明知。而被告乙○○為圖己
      利，除提起確認本票債權不存在之訴之外，又夥同訴外人
      林朝成通謀虛偽設定第二順位五百元之抵押權，但纏訟多
      年後被告乙○○均受敗訴判決（塗銷抵押權訴訟台灣高等
      法院於91年3月27日以89年度上更(二)字第353號判決，最高
      法院於91年7月25日以91年台上字第1448號裁定駁回上訴
      而告確定，確認本票債權不存在訴訟本院第一審於91年9
      月12日判決被告乙○○敗訴，第二審於94年1月14日駁回
      上訴全案確定），且參以本院84年度執字第2913號執行事
      件竟歷時十年之久，最後之執行結果原告之債權僅獲得四
      百三十五萬零九百九十九元部分清償，其餘則取得債權憑
      證一紙，足認被告乙○○確有使用各種訴訟途徑以求得不
      讓原告票款債權獲得清償之意思，且其意甚為堅定。本件
      被告等人為父子、父女至親關係，渠等間之股份移轉行為
      時間，復適巧發生在被告乙○○前述塗銷抵押權登記訴訟
      （即台灣高等法院89年度上更(二)字第353號）、確認本票
      債權不存在訴訟（即本院84年度竹北簡字第63號）即將判
      決前數月或判決後數月。本院基於上述原因，認為被告抗
      辯渠等間為有償行為，不但應提出交付股款之證明，如就
      股款之來源、去向發現有所疑義時，亦應提出相關佐證釐
      清疑義，否則即應認為被告就其舉證尚未完全，其抗辯尚
      不可取。
    (二)關於90年10月間之股份移轉部分，被告等雖辯稱甲○○等
      兄弟姊妹希望協助父親乙○○，又希望父親乙○○所占股
      份低於三分之一，當時兄弟姊妹經濟狀況不甚佳，而以被
      告丙○○名下有新竹香山不動產，較有資歷，故兄弟姊妹
      商議由被告丙○○名下不動產向銀行貸款四百五十萬支付
      股款，而所支付之股款則用於生旺公司與原告間之法院提
      存事宜云云。然查，90年10月間之股權移轉，僅有被告乙○○分別移轉七百股、二千七百股、二千股予被告甲○○
      、訴外人王鼎元、張素真，並無被告乙○○移轉予被告丙○○之情形，有經濟部中部辦公室生旺公司登記案卷影本
      節本在卷可考，從而，被告丙○○是否果真以其不動產貸
      款四百五十萬元為被告甲○○、訴外人王鼎元、張素真支
      付股款，自有可疑。其次，依卷附被告丙○○之彰化銀行
      活期儲蓄存款存摺影本、國庫存款收款書、台灣銀行新竹
      分行為發票人之面額五百萬元支票及本院提存書等可知，
      彰化銀行於90年10月3日放款四百五十萬元入丙○○帳戶
      時，生旺公司於同日即匯款五十萬元亦入丙○○帳戶，同
      日再由該帳戶開立面額五百萬元之台灣銀行新竹分行為付
      款人之支票一紙，由被告丙○○以生旺公司提存代理人身
      份直接持向本院提存所辦理擔保提存，該五百萬元之提存
      人即債務人為生旺公司，尚非被告乙○○個人。而被告丙○○為生旺公司董事，為兩造所不爭執，足見此四百五十
      萬元顯為被告丙○○與生旺公司間之金錢往來，如係借貸
      ，亦存在於被告丙○○與生旺公司之間，而與被告乙○○
      並無直接關連。且由上開資金流程可知，該五百萬元從未
      匯入被告乙○○帳戶或交付予乙○○，而係由被告丙○○
      直接開立台銀本票持向法院為生旺公司辦理擔保提存，被
      告等辯稱有支付買賣股份之股款，與客觀事證顯有不符。
      再者，自被告丙○○之彰化銀行活期儲蓄存款存摺影本觀
      之，被告丙○○於90年10月3日為生旺公司辦妥前述提存
      後，生旺公司於90年10月31日即電匯三萬四千二百五十一
      元入被告丙○○該帳戶，以支付同日應付之放款利息三萬
      四千二百五十一元；同年11月29日生旺公司再電匯三萬四
      千二百五十一元，以支付同日應付之放款利息三萬四千一
      百九十七元；同年12月26日生旺公司再電匯三萬四千二百
      五十一元，以支付同日應付之放款利息三萬三千八百五十
      一元；由此可知，被告丙○○前述四百五十萬元貸款之利
      息，應係由生旺公司所支付，益徵被告丙○○向銀行貸得
      之四百五十萬元並非用以支付被告甲○○、訴外人王鼎元
      、張素真等人之股款。被告甲○○就其支付七百股股款部
      份，復未提出其他證據以實其說，參以系爭股份移轉當事
      人為父子至親、移轉時點甚為接近上開抵押權登記不存在
      訴訟之終結、被告乙○○與原告長期纏訟、被告乙○○確
      有使用各訴訟途徑以求不讓原告實際獲償等情事，堪信90
      年10月間被告乙○○、甲○○間之股份移轉屬於無償行為
      。
    (三)關於91年8月間之股份移轉部分，被告雖提出以被告甲○○、丙○○為存款人，先後分別存入二百二十萬元、四十
      萬元、一百四十萬元、一百萬元、五十萬元及一百五十萬
      元進入被告乙○○第一商業銀行竹北分行帳戶之存款存根
      聯，欲以證明確係有償行為。惟查，91年8月距90年10月
      僅十個月時間，依被告所稱甲○○等兄弟姊妹在90年10月
      時，除被告丙○○因有新竹香山不動產較有資歷以外，其
      餘經濟狀況均不甚佳，尚且無法支付90年10月間向父親乙○○購買股份之股款，而須仰賴被告丙○○以名下不動產
      向銀行借貸四百五十萬元，從而，十個月後被告甲○○何
      來資金四百萬元支付91年8月之股款？被告丙○○在不動
      產業已抵押借款之情況下，又何來三百萬元支付91年8月
      之股款？此均啟人疑竇，然被告對此皆未提出證據說明。
      其次，被告提出之存款憑條六紙，經與本院向第一商業銀
      行竹北分行調閱而來者，雖互核相符一致，但其上手寫字
      跡完全相同，應為同一人所書寫；且存款人甲○○、丙○○住址新竹縣竹北市○○路○段138號，與受款人乙○○住
      址完全相同，與常情顯有未合。再者，依據卷附第一商業
      銀行竹北分行乙○○乙○○上開帳戶明細暨存、提款憑條
      影本所示，91年9月16日被告甲○○固存入二百二十萬元
      進入被告乙○○帳戶內，但同日該帳戶即有二筆領出轉匯
      他人之紀錄，金額分別為一百二十萬元、一百萬元；91年
      9月17日被告丙○○雖存入一百萬元於上開帳戶，然同日
      即有一筆八十五萬元領出轉匯他人之紀錄；91年9月18日
      被告甲○○、丙○○雖各別存入四十萬元、五十萬元於該
      帳戶，惟同日及翌日（91年9月19日）該帳戶分別被領出
      四筆金額各為二十五萬、二十一萬、三十三萬、二十八萬
      ；91年9月23日被告甲○○雖存入一百四十萬元於該帳戶
      ，但同日該帳戶就被領出一百一十萬元；91年9月25日雖
      又存入一百一十萬元，該同日帳戶即被領出三十九萬八千
      元、二十九萬五千元、六十八萬七千元；91年9月26日被
      告丙○○雖存入一百五十萬元於該帳戶，然該帳戶同日亦
      迅被領出七十九萬八千五百元。從前述帳戶內被告所稱之
      股款存入後，迅速被領出或匯出之情形，又參以91年8、9
      月間並無證據可供佐證被告甲○○、丙○○有資歷足以支
      付合計七百萬元之股款，且原告與林朝成、乙○○間之抵
      押權塗銷登記訴訟在91年7月25日最高法院裁定確定、確
      認本票債權不存在訴訟第一審亦於91年9月12日判決被告
      乙○○敗訴，衡情度理，確有合理之懷疑認為被告甲○○
      、丙○○所稱其等繳付之股款，僅係虛偽地暫時留存在被
      告乙○○帳戶內，作為支付股款之假象，俾以齊備股權移
      轉登記程序。本院基於上開說明以及資金往來中之諸多疑
      點，認為此時應由主張股權移轉為有償行為之被告，就繳
      付股款之資金係從何處而來、存入乙○○帳戶後迅速被領
      出、匯出又是因為何種原因等，提出證據以證明之，否則
      即應認為渠等間之股份移轉為無償行為。而被告等並未提
      出證據，就資金用途僅以「用於清償另一筆被告乙○○向
      他人借貸之擔保金」帶過，是91年8月間被告等人之股份
      移轉行為，亦堪信屬於無償行為。
（四）綜合上述，被告等人間之股權移轉為無償行為，且係被告
      乙○○已受原告聲請強制執行時期所為，自有害於原告之
      債權，原告依民法第244條第1項、第4項規定訴請撤銷被
      告間之前述股權移轉行為，暨被告甲○○、丙○○應就撤
      銷一事，向生旺公司辦理股權回復移轉登記為被告乙○○
      所有，均有理由，應予准許。
六、假執行部份，本件為形成之訴及以形成判決為前提之回復原
    狀，尚無宣告假執行之可能，爰駁回原告假執行之聲請。
七、因本案事證已臻明確，兩造其餘主張陳述及所提之證據，均
    毋庸再予審酌，附此敘明。
八、據上論結，本件原告之訴為有理由，依民事訴訟法第78條、
    第85條第1項前段，判決如主文。
中　　華　　民　　國　　96　　年　　1 　　月　　9 　　日
                  民事第一庭    法　官　李珮瑜
以上正本係照原本作成。
如對本判決上訴，須於判決送達後20日內向本院提出上訴狀。
中　　華　　民　　國　　96　　年　　1 　　月　　9 　　日
                                書記官　朱苑禎
